【裁判字號】    99,易,2526
【裁判日期】    991020
【裁判案由】    毒品危害防制條例
【裁判全文】
臺灣板橋地方法院刑事判決              99年度易字第2526號
公  訴  人  臺灣板橋地方法院檢察署檢察官
被      告  甲○○
上列被告因違反毒品危害防制條例案件，經檢察官提起公訴（99
年度偵字第9838號），被告於本院準備程序進行中就被訴事實為
有罪之陳述，經本院告知簡式審判程序意旨，並聽取公訴人、被
告之意見後，本院裁定依簡式審判程序審理，判決如下：
    主  文
甲○○持有第三級毒品純質淨重貳拾公克以上，累犯，處有期徒
刑肆月，如易科罰金，以新臺幣壹仟元折算壹日。扣案附表一編
號一所示之物均沒收。
    事  實
一、甲○○前曾於民國81年間，因違反麻醉藥品管理條例等案件
    ，經本院以81年度訴字第599 號、81年度訴字第1274號分別
    判處有期徒刑3 年6 月、7 月、2 年6 月確定，上開各罪，
    經定應執行刑為有期徒刑6 年，其入監服刑，嗣於84年2 月
    22日假釋出監，於假釋期間之84年間，另因違反懲治盜匪條
    例等案件，經臺灣高等法院臺南分院以85年度上更一字第16
    7 號判處有期徒刑1 年8 月、12年，並定應執行刑為有期徒
    刑13年4 月確定，經撤銷上開假釋，執行殘刑，其於81年所
    犯之3 罪，復經本院以96年度聲減字第6103號裁定減刑並定
    應執行刑為有期徒刑4 年5 月，執行殘刑有期徒刑1 年4 月
    10日，其入監服刑，嗣於97年4 月24日縮短刑期假釋出監，
    於98年8 月30日保護管束期滿未經撤銷假釋，視為執行完畢
    。詎其仍不知悔改，明知愷他命係毒品危害防制條例第2 條
    第2 項第3 款公告之第三級毒品，無正當理由不得持有，竟
    基於持有第三級毒品之犯意，於99年3 月21日，在臺北縣中
    和市○○路之某網咖，以新臺幣一、二萬元之代價，向真實
    姓名年籍均不詳之某成年人購買附表一編號一所示之第三級
    毒品愷他命3 包（驗前總純質淨重約31.07 公克），欲供己
    施用，因而持有第三級毒品愷他命。嗣於同年3 月22日晚上
    10時45分許，在同上縣板橋市華翠大橋下，為警查獲，並扣
    得附表一編號一所示之物，始悉上情。
二、案經臺北縣政府警察局海山分局報請臺灣板橋地方法院檢察
    署檢察官偵查起訴。
    理  由
一、按除被告所犯為死刑、無期徒刑、最輕本刑為三年以上有期
    徒刑之罪或高等法院管轄第一審案件者外，於第一次審判期
    日前之準備程序進行中，被告先就被訴事實為有罪之陳述時
    ，審判長得告知被告簡式審判程序之旨，並聽取當事人、代
    理人、辯護人及輔佐人之意見後，裁定進行簡式審判程序，
    刑事訴訟法第273 條之1 第1 項定有明文。經核本件被告甲
    ○○所犯係死刑、無期徒刑、最輕本刑為三年以上有期徒刑
    以外之罪，其於準備程序中就被訴之事實為有罪陳述，經法
    官告知簡式審判程序之旨，並聽取公訴人、被告之意見後，
    本院爰依首揭規定，合議裁定由受命法官獨任進行簡式審判
    程序，合先敘明。
二、上開犯罪事實，業據被告甲○○於偵查、本院準備程序及審
    理中均坦認不諱，並有為警查獲附表一編號一所示之第三級
    毒品愷他命3 包扣案可證，且有臺北縣政府警察局海山分局
    搜索扣押筆錄、扣押物品目錄表、臺灣檢驗科技股份有限公
    司濫用藥物檢驗報告、查獲照片10張等資料在卷可稽。再者
    ，上開扣案之白色細晶體共計3 小包，經送請內政部警政署
    刑事警察局鑑定結果，該局就扣案3 小包分別編號A1至A3，
    鑑定結果：「(一)驗前總毛重36.75 公克（包裝袋總重約1.44
    公克）。(二)編號A1：1.淨重20.03 公克，取0.08公克用罄，
    餘19.95 公克。2.檢驗出三級毒品愷他命，又稱K 他命成分
    。3.純度約88﹪。(三)依據抽測純度值，推估編號A1至A3均含
    愷他命之驗前總純質淨重約31.07 公克」，此有內政部警政
    署刑事警察局於99年7 月13日刑鑑字第0900000000號鑑定書
    1 紙在卷可按。綜上所述，足認被告甲○○自白與事實相符
    ，本件事證明確，犯行洵堪認定。
三、按愷他命為毒品危害防制條例第2 條第2 項第3 款所定之第
    三級毒品，又被告甲○○所持有之第三級毒品愷他命純質淨
    重逾20公克。是核被告甲○○所為，係犯毒品危害防制條例
    第11條第5 項之持有第三級毒品純質淨重達20公克以上之罪
    。被告前有如事實欄所述之犯罪科刑及執行情形，此有臺灣
    高等法院被告前案紀錄表1 份在卷可稽，其於有期徒刑執行
    完畢後，5 年以內再故意犯本罪，應依刑法第47條第1 項規
    定論以累犯，並加重其刑。爰審酌被告明知愷他命為法所禁
    止持有之毒品，竟仍未經許可無故持有第三級毒品，行為實
    有不當，且其持有毒品數量非少，不但戕害國民身體健康，
    對社會秩序亦有不良影響，惟念其犯後均坦承犯行，態度尚
    佳，且無證據證明其曾以上開毒品害及他人等一切情狀，量
    處如主文所示之刑，並諭知易科罰金之折算標準。另按毒品
    危害防制條例第18條第1 項前段所定應予沒收銷燬之毒品，
    以經查獲之第一、二級毒品為限，而毒品依其成癮性、濫用
    性及對社會危害性，共分為四級，上開條例並就製造、運輸
    、販賣、意圖販賣而持有、以非法方法使人施用、引誘他人
    施用及轉讓不同等級之毒品等行為，分別定其處罰，至施用
    或持有第三、四級毒品，因其可罰性較低，除持有第三、四
    級毒品純質淨重20公克以上者，依98年5 月20日修正公布施
    行之毒品危害防制條例第11條第5 項、第6 項之規定應處以
    刑責以外，其餘情形未設處罰之規定。然鑑於第三、四級毒
    品均係管製藥品，特於同條例第11條之1 明定無正當理由，
    不得擅自持有，另同條例第18條第1 項後段則規定查獲之第
    三、四級毒品，無正當理由而擅自持有者，沒入銷燬之。從
    而，依同條例第18條第1 項後段應沒入銷燬之毒品，專指查
    獲施用或持有之第三、四級毒品未達純質淨重20公克以上而
    言；倘係查獲製造、運輸、販賣、意圖販賣而持有、以非法
    方法使人施用、引誘他人施用、轉讓第三、四級毒品或持有
    純質淨重20公克以上第三、四級毒品，既屬同條例相關法條
    明文規定處罰之犯罪行為，即非該條項應依行政程序沒入銷
    燬之範圍。又同條例第19條第1 項所定「供犯罪所用或因犯
    罪所得之物」，係指犯第4 條至第9 條、第12條、第13條或
    第14條第1 項、第2 項之罪所用或所得之物，不包括毒品本
    身在內，尚不得援引為沒收第三、四級毒品之依據。再同條
    例對於查獲之製造、運輸、販賣、意圖販賣而持有、以非法
    方法使人施用、引誘他人施用、轉讓第三、四級毒品及持有
    純質淨重20公克以上第三、四級毒品之沒收，並無特別規定
    ，如其行為已構成犯罪，則該毒品即屬不受法律保護之違禁
    物，應回歸刑法之適用，依刑法第38條第1 項第1 款之規定
    宣告沒收，最高法院著有96年臺上字第727 號、96年臺上字
    第728 號判決意旨可資參考。是以，本案為警搜索查獲扣案
    附表一編號一所示之第三級毒品愷他命3 小包，係被告持有
    之違禁物，揆諸上開說明，自應依刑法第38條第1 項第1 款
    之規定宣告沒收。又包裹上開愷他命之外包裝袋3 個，係用
    於防止愷他命裸露、潮濕，便於攜帶、持有，屬被告甲○○
    所有供其持有第三級毒品所用之物，業據被告甲○○供承在
    卷，爰依刑法第38條第1 項第2 款規定併予宣告沒收。至鑑
    定時經取樣鑑驗耗用之毒品（取樣0.08公克），因已不存在
    ，不得宣告沒收，一併敘明。
據上論斷，應依刑事訴訟法第273 條之1 第1 項、第299 條第1
項前段，毒品危害防制條例第11條第1 項，刑法第11條前段、第
47條第1 項、第41條第1 項前段、第38條第1 項第1 款、第2 款
，判決如主文。
本案經檢察官簡志祥到庭執行職務。
中    華    民    國    99    年    10    月    20    日
                  刑事第三庭    法  官  連雅婷
以上正本證明與原本無異
如不服本判決應於送達後10日內向本院提出上訴狀
                                書記官  郭晉良
中    華    民    國    99    年    10    月    20    日
附表一
  ┌──┬────────┬─────────────┬───────────┐
  │編號│    品    項    │     數量或重量           │  鑑  定  書  文  號  │
  ├──┼────────┼─────────────┼───────────┤
  │一  │愷他命          │參小包（含包裝袋參只）。  │內政部警政署刑事警察局│
  │    │                │驗前總毛重參拾陸點柒伍公克│99年7月13 日刑鑑字第09│
  │    │                │（包裝袋總重約壹點肆肆公克│00000000號            │
  │    │                │），取樣零點零捌公克鑑定用│                      │
  │    │                │罄，純度約88﹪，依據抽測純│                      │
  │    │                │度值，推估編號A1至A3均含愷│                      │
  │    │                │他命之驗前總純質淨重約參拾│                      │
  │    │                │壹點零柒公克。            │                      │
  └──┴────────┴─────────────┴───────────┘
附錄本案論罪科刑法條全文：
毒品危害防制條例第11條
持有第一級毒品者，處 3 年以下有期徒刑、拘役或新臺幣 5 萬
元以下罰金。
持有第二級毒品者，處 2 年以下有期徒刑、拘役或新臺幣 3 萬
元以下罰金。
持有第一級毒品純質淨重十公克以上者，處1 年以上7 年以下有
期徒刑，得併科新臺幣1 百萬元以下罰金。
持有第二級毒品純質淨重二十公克以上者，處6 月以上5 年以下
有期徒刑，得併科新臺幣70萬元以下罰金。
持有第三級毒品純質淨重二十公克以上者，處3 年以下有期徒刑
，得併科新臺幣30萬元以下罰金。
持有第四級毒品純質淨重二十公克以上者，處1 年以下有期徒刑
，得併科新臺幣10萬元以下罰金。
持有專供製造或施用第一級、第二級毒品之器具者，處1 年以下
有期徒刑、拘役或新臺幣1 萬元以下罰金。

司法院資訊處製作；財團法人民間司法改革基金會備份。
